臺灣雲林地方法院行政訴訟判決　
110年度交字第90號
原      告  莊清平  
被      告  交通部公路總局嘉義區監理所

法定代理人  黃萬益  
訴訟代理人  陳榮彬  
            吳冠頡  
上列當事人間交通裁決事件，原告不服被告民國110 年8 月27日
雲監裁字第72-ZVZB71478號裁決，提起行政訴訟，本院判決如下
：
    主  文
原告之訴駁回。
訴訟費用新臺幣壹仟肆佰玖拾貳元由原告負擔。
    事實及理由
壹、程序事項
    查本件係因原告不服被告所為道路交通管理處罰條例（下稱
    道交條例）第8 條之裁決而提起撤銷訴訟，依行政訴訟法第
    237 條之1 規定，應適用交通裁決事件訴訟程序，本院並依
    同法第237 條之7 規定，爰不經言詞辯論，逕為裁判。
貳、實體事項
一、事實概要：緣原告駕駛車牌號碼000-0000號自用小貨車（下
    稱系爭車輛）於民國110 年5 月18日11時02分許，在國道1 
    號南向244 公里處，經內政部警政署國道公路警察局第四公
    路警察大隊（下稱舉發機關）以第ZVZB71478 號違規通知單
    舉發道交條例第30條第1 項第7 款「載運貨物不穩妥，行駛
    時顯有危險（放置後欄板載運娃娃機）」之違規。原告不服
    舉發機關上開舉發，於110 年6 月17日向被告所屬雲林監理
    站提出陳述，雲林監理站於同年月21日以嘉監雲站字第1100
    142751號函請舉發機關查證，舉發機關陸續於同年7 月13日
    、26日以國道警四交字第1104702176號、第1104702502號函
    復舉發違規行為並無違誤。雲林監理站復於同年月28日以嘉
    監雲站字第1100140154號函復原告。原告仍不服，向雲林監
    理站申請開立裁決書，雲林監理站爰於110 年8 月27日製開
    雲監裁字第72-ZVZB71478號裁決書（下稱原處分）並當場完
    成送達程序，原處分裁處原告罰鍰新臺幣（下同）6,000 元
    ，原告遂提起本件行政訴訟。
二、原告主張略以：舉發機關員警僅以繩索捆紮不穩妥為由而舉
    發，但貨物捆紮實際是一般大車或拖板車在用的，拉緊器棘
    輪綑綁帶繩，其破壞張高達600 公斤以上，與員警所說的不
    一樣。又，系爭車輛停靠在嘉義縣民雄鄉民新路旁邊線內，
    並非在高速公路上被警員發現，而違規通知單及原處分卻記
    載違規地點在國道上，似有違誤，且貨物超出70至80公分，
    並未超出車體長度3 分之1 ，亦未超重，貨物重量約500 公
    斤等語。並聲明：㈠原處分撤銷。㈡訴訟費用由被告負擔。
三、被告答辯略以：按高速公路及快速公路交通管制規則第21條
    第1 項第1 款規定，其立法意旨係為防止貨物墜落及飛散，
    以維行車安全，是否覆蓋嚴密、牢固捆紮、有無掉落之虞，
    應由一般經驗法則客觀判斷，而非由行為人主觀認定之。且
    觀諸道交條例第30條第1 項第7 款規定，只要汽車裝載貨物
    不穩妥之情形，即應予處罰，而不以貨物是否有實際掉落、
    飛散等情為裁罰之要件。本件原告駕駛系爭車輛裝載貨物，
    雖有以繩索捆紮，然遇車輛高速行駛、緊急煞車、急彎或風
    速較大或車行路面不平處等，均有可能因此鬆動而彈跳、吹
    落或掉落車廂外，而有危及其他用路人安全之虞。又本件係
    舉發機關員警依交通事故談話紀錄表所載之事故發生時間及
    地點為本案違規之舉發，實無蓄意虛構違規事實，設詞誣攀
    原告之理。綜上所述，本案既經舉發機關查證依法舉發並無
    違誤，被告依道交條例第30條第1 項第7 款規定，以原處分
    裁處原告罰鍰6,000 元，於法應無不合等語，資為抗辯。並
    聲明：㈠原告之訴駁回。㈡訴訟費用由原告負擔。
四、本院之判斷：
㈠、按貨車行駛高速公路及快速公路，裝載之貨物，應嚴密覆蓋
    、捆紮牢固，高速公路及快速公路交通管制規則第21條第1 
    項第1 款前段定有明文。復按汽車裝載時，有載運人客、貨
    物不穩妥，行駛時顯有危險之情形者，處汽車駕駛人3,000 
    元以上1 萬8,000 元以下罰鍰，並責令改正或禁止通行，道
    交條例第30條第1 項第7 款規定甚明。再按，違反道交條例
    第30條第1 項第7 款規定之行為，如違規地點在高、快速公
    路，於期限內繳納或到案聽候裁決者，處6,000 元罰鍰，原
    告行為時之違反道路交通管理事件統一裁罰基準及處理細則
    所附裁罰基準表亦有明定。又按貨車之裝載，應依下列規定
    ：裝載貨物不得超過核定之總重量或行駛橋樑規定之載重
    限制。依第24條第4 項規定變更載重登記之小貨車，不得
    超過登記之載重限制。裝載物必須在底板分配平均，不得
    前伸超過車頭以外，體積或長度非框式車廂所能容納者，伸
    後長度最多不得超過車輛全長百分之30，並應在後端懸掛危
    險標識，日間用三角紅旗，夜間用紅燈或反光標識。廂式貨
    車裝載貨物不得超出車廂以外。裝載貨物寬度不得超過車
    身。裝載貨物高度自地面算起，大型車不得超過4 公尺，
    小型車不得超過2.85公尺。以大貨車裝載貨櫃者，除應有
    聯鎖裝置外，不得超出車身以外。不符合規定之傾卸框式
    大貨車不得裝載砂石、土方；除前項第3 款之情形外，車身
    欄板應扣牢，道路交通安全規則第79條第1 項、第2 項亦有
    明文。又按道交條例第30條第1 項第7 款之規定，其處罰之
    要件係以載運貨物不穩妥，行駛顯有危險者，即足當之，亦
    即祗須有發生危險之虞，並不以實際發生損害或危險為要件
    ，且汽車裝載貨物穩妥之規定乃在確保行車安全，是否穩妥
    、有無掉落之虞，本應由一般經驗客觀判斷，而非由行為人
    主觀臆測。
㈡、經查，如事實概要欄所示之事實，有違規通知單、交通違規
    案件陳述書、雲林監理站110 年8 月26日嘉監雲站字第1100
    207288號函、110 年10月7 日嘉監雲站字第1100199304號函
    、舉發機關110 年9 月16日雲警虎交字第1100012823號函（
    內附蒐證照片4 幀）、原處分暨送達證書等件為證（見本院
    卷第10頁至第11頁、第14頁至第16頁反面、第18頁至第19頁
    反面），足可認定為真實。復查，原告請求撤銷原處分，其
    理由無非以：⑴系爭車輛遭舉發地點位於嘉義縣民雄鄉民新
    路旁，並非位於國道上。⑵系爭車輛當時裝載之貨物有確實
    捆紮，並無不穩妥之情事。惟查，被告就上述待證事實聲請
    傳喚舉發機關員警傅文陽、許育哲到庭作證，其等於111年1
     月10日本院審理時均有到庭，復經本院為隔離訊問，證人
    傅文陽當庭具結證稱：「（本件是否你所舉發？）我跟許育
    哲共同舉發。」、「（請詳述舉發經過？）當時接獲通報有
    人報案，在民雄交流道下，當事人被不明物體打到前擋風玻
    璃，報案請我們員警過去處理，然後我們到達現場之後，找
    到當事人，跟他詢問原因之後，發現他裝載的物品，放下後
    攔板裝載貨物，我們就依規定受理交通事故，針對他裝載貨
    物不穩妥，依規定舉單告發。」、「（舉發的現場是否就如
    同本院卷第13頁至反面照片？【提示】）是。」、「（依照
    規定，後攔板是不能裝載貨物的嗎？）是。」、「（他綁機
    台的這個繩子是用什麼材質？）我不清楚，我沒有注意，不
    管什麼材質，都不用放下攔板裝載貨物。」、「（你在民雄
    交流道下面看到他？）當事人是打電話報案，指揮中心叫我
    們到場處理。」、「（所以他之前是在國道行駛？）當事人
    是這樣講。」、「（所以本院卷第15頁的交通事故談話紀錄
    表是依照他的陳述所記載？【提示】）是。」、「（所以你
    們才舉發本院卷第8 頁的通知單？【提示】）是。」、「（
    違規地點為何寫國道一號南下244 公里？）這是因為原告自
    己陳述他在這個點被小石子打到。」、「（本件是如何認定
    原告車輛的裝載不穩妥之情事？）框式貨車不能把後攔板放
    平、放斜都不行。這是依照道路交通管理處罰條例第30條第
    1 項第7 款之規定。」、「（當天系爭車輛證人到現場之後
    ，有無看到原告依規定覆蓋帆布嗎？）如我們所提供的照片
    ，他沒有。」、「（依你們現場的見聞，車上所乘載的貨物
    ，是否每一個貨物都有綑綁繩索，而且均勻分佈？）裝載貨
    物一定要綑綁或覆蓋，他超過他的車斗長度，然後放下後攔
    板裝載貨物，是屬於有掉落之虞。」、「（那天為何在交流
    道下面來處理本件事情，是基於安全的考量，那裡風險比較
    低，安全度比較高或其他的原因或理由？）是指揮中心通知
    我們當事人在民雄交流道底下等待我們過去處理事故。」、
    「（所以原告從原本行駛在國道上面，依最近的民雄交流道
    下來，離開國道，證人也是從國道下民雄交流道找到本案的
    原告嗎？）是的。」、「（請證人辨識如同照片上用一條藍
    色的繩索做橫向的捆包把貨斗裡面的娃娃機台給綑綁一起，
    每一部機台是否都有單獨的繩索做綑綁，才是比較安全性的
    綑綁，而不是頭尾或大面積式的做綑綁？〈請鈞院提示本院
    卷第13頁至反面〉）依照規定，散裝物品，機台是屬於散裝
    物，每壹台機台都用有繩索固定，這樣才合乎規定。」、「
    （所以現場每部機台沒單獨做綑綁？）是，他用每部機台用
    繩索固定才合乎規定。」、「（所謂的綑綁不穩妥，證人僅
    以目測即可斷定嗎？）道路交通管理處理條例規定就是這樣
    子，不能等到貨物掉落，這樣才是不可以。」、「（事發地
    點是在於高速公路路面上，而我在民雄交流道下的民新路旁
    停車，車子屬於未行駛狀態，如貨物裝載超長，這樣也屬違
    規嗎？）當事人自述他的交通事故地點就在國道上，就應該
    按照國道裝載的貨物的規定才可以。」、「（如果車上的貨
    物先行下貨，再來報警詢問如何處理，這樣就等於沒有違規
    ？）依照當時所看見的事實，如果有違規就舉發，沒有違規
    就沒有舉發。」等語；又證人許育哲當庭具結證稱：「（本
    件是否你所舉發？）是。」、「（請詳述舉發經過？）當日
    通報有車輛事故，是說在民雄交流道，我們去民雄交流道處
    理，當天在檢視車輛的過程中，確實有發現該車輛展開他的
    後攔板放置貨物載運，載運的貨物是娃娃機，我們就依規定
    制單舉發，當下也有跟原告說這是違規，依規定舉發。」、
    「（舉發的現場是否就如同本院卷第13頁至反面照片？【提
    示】）是。」、「（依照規定，後攔板是不能裝載貨物的嗎
    ？）是。」、「（他綁機台的這個繩子是用什麼材質？）印
    象中是我們簡稱台語叫『布猴』。」、「（你在民雄交流道下
    面看到他？）對。」、「（所以他之前是在國道行駛？）他
    說他在國道行駛。」、「（所以本院卷第15頁的交通事故談
    話紀錄表是依照他的陳述所記載？【提示】）是。」、「（
    所以你們才舉發本院卷第8 頁的通知單？【提示】）是。」
    、「（違規地點為何寫國道一號南下244 公里？）當時違規
    地點的陳述，是原告自述他在這個路段有發現石頭擊落車輛
    的情事，因為他是連續行駛的狀態，我們才依那個地點制單
    。」、「（本件是如何認定原告車輛的裝載不穩妥之情事？
    ）除了依照先前取締的經驗，後攔板放置後再裝載貨物確
    實是不符合規定的。雖然駕駛他有綑綁幾條繩子，但在我
    們事故處理的經驗上，我們不能等到確實有實害才做處置，
    而且原告綑綁的方式，雖然我們沒發現散落或搖晃的情況，
    但是事故防治的立場，在不符合後攔板放置的情況，我們就
    會依規定舉發。」、「（當天系爭車輛證人到現場之後，有
    無看到原告依規定覆蓋帆布嗎？）印象中是沒有。」、「（
    依你們現場的見聞、目視，車上所乘載的貨物，是否每一個
    貨物都有綑綁繩索，而且均勻分佈？）依照上面的圖示，是
    沒有看到每壹台都有固定，他是採用『布猴』橫向固定全部之
    後，後面再用垂直的固定。」、「（你們是看到藍色的繩子
    綑綁而已，黃色的部分在後面這樣？）對，這個影像是我個
    人所錄製的。」、「（所以原告從原本行駛在國道上面，依
    最近的民雄交流道下來，離開國道，證人也是從國道下民雄
    交流道找到本案的原告嗎？）是。」、「（依照規定，是不
    是每壹台娃娃機都要繩子固定？）是。」、「（在現場沒有
    看到單獨每部機台做綑綁？）沒有看到每一部都有綑綁。」
    、「（所謂的綑綁不穩妥，證人僅以目測即可斷定嗎？）並
    非完全以目測，目測只是審酌的原因之一，我們會審酌每個
    物件的特性，譬如說本件的娃娃機下面有四個輪子，並非完
    全貼合後車斗，加上貨品的重心比較高，如此一來，行駛國
    道會因高速行駛或高速位移，提告貨品掉落的風險。」、「
    （事發地點是在於高速公路路面上，而原告在民雄交流道下
    的民新路旁停車，車子屬於未行駛狀態，如貨物裝載超長，
    這樣也屬違規嗎？）如果以單純貨物超長這點來看，還是屬
    於違規，因為後車會判斷車輛長度失準。」、「（如果車上
    的貨物先行下貨，再來報警詢問如何處理，這樣就等於沒有
    違規?）違規取締是以現場所看到的來做現場判斷，如果現
    場沒有其他輔佐他違規的情事，我們當然不會取締違規。」
    、「（開完罰單之後，是否同意車主可以行駛離開？）當下
    有告知違規要立即處理，不然會有連續舉發的問題，因為違
    規狀態尚未解除。」等語（見本院卷第36頁反面至第40頁反
    面），本院爰審酌證人傅文陽、許育哲上開證述內容，核與
    蒐證照片、案發時證人傅文陽製作之國道公路警察局道路交
    通事故談話紀錄表及案發後原告向雲林監理站所提交通違規
    案件陳述書所示內容大致相符（見本院卷第9 頁、第13頁至
    反面、第15頁）；復審酌證人傅文陽、許育哲身為執法人員
    ，與原告素不相識、亦無任何仇隙，或有何糾葛之利害關係
    ，殊無甘冒刑事偽證罪責，故為虛構情節誣陷不利於原告之
    事理，是其證稱內容，應屬信實可採。又查，參以蒐證照片
    可知原告以系爭車輛載運機台並未依前揭高速公路及快速公
    路交通管制規則第21條第1 項第1 款規定為嚴密覆蓋，且個
    別機台之體積及長度係可容納於框式車廂，自應依前述道路
    交通安全規則第79條第1 項、第2 項規定將車身欄板扣牢。
    然而，從蒐證照片可見原告載運機台數量過多而將車身欄板
    放平以放置容納機台，致未依規定將車身欄板扣牢，復行駛
    於高速公路上，對其他用路人之安全已然有危害之虞，應認
    其行駛已達危險之程度。因此，原告駕駛系爭車輛行駛於高
    速公路時核有載運貨物不穩妥而達顯有危險之程度等情，應
    堪可認定。
五、綜上所述，原告違規事證明確，被告以原處分裁處原告罰鍰
    6,000 元，核無違誤，應屬適法。原告猶執前詞請求撤銷原
    處分，並無理由，應予駁回。
六、本件判決基礎已臻明確，兩造其餘攻防方法及訴訟資料經本
    院斟酌後，核與判決結果不生影響，爰不一一詳予論述，併
    此敘明。
七、本件訴訟費用為原告所預納第一審裁判費300 元，及被告預
    納之證人日旅費1,192 元（計算式：596x2=1,192 元），合
    計1,492 元（計算式：300+1,192=1,492 元），均應由原告
    負擔，爰確定第一審訴訟費用額如主文第2 項所示。
八、據上論結，本件原告之訴為無理由，依行政訴訟法第98條第
    1 項前段、第237 條之7 、第237 條之8 第1 項，判決如主
    文。
中    華    民    國   111    年     3    月     31  日
                  行政訴訟庭  法  官  温文昌
上列為正本係照原本作成。
如不服本判決，應於送達後20日內，以判決違背法令為理由，向
本院行政訴訟庭提出上訴狀並表明上訴理由（上訴理由應記載原
判決所違背之法令及其具體內容、依訴訟資料可認為原判決有違
背法令之具體事實）。如於本判決宣示或公告後送達前提起上訴
者，應於判決送達後20日內補提上訴理由書（須按他造人數附繕
本）。
中　　華　　民　　國　　111 　年　　3 　　月　　31　　日
                              書記官  張宏清